臺灣高等法院臺中分院刑事裁定
110年度毒抗字第1274號
抗  告  人
即  被  告  柯坤鋕




上列抗告人因違反毒品危害防制條例案件，不服臺灣彰化地方法
院110年度毒聲字第561號中華民國110年10月1日命強制戒治之裁
定（聲請案號：臺灣彰化地方法院檢察署110年度聲戒字第133號
）提起抗告，本院裁定如下：
    主  文
抗告駁回。
    理  由
一、抗告意旨略以：抗告人即被告甲○○（下稱抗告人）因施用毒
    品案件，經臺灣彰化地方法院（下稱原審法院）以110年度
    毒聲字第69號裁定送勒戒處所施以觀察、勒戒，嗣經臺灣彰
    化地方檢察署檢察官（下稱彰化地檢署）依據勒戒處所民國
    110年9月15日中戒所衛字第11010006240號之評估報告結果
    ，認抗告人有繼續施用毒品之傾向，須再受強制戒治處分，
    乃向原審法院聲請命抗告人強制戒治之處分，惟依勒戒處所
    之評估報告所示，抗告人之前科紀錄與行為表現、臨床評估
    、社會穩定度等3大因素，總分評估未達60分，且該評估報
    告未依修正後之評估標準加以計分，抗告人是否確有繼續施
    用毒品之傾向，非無疑問；又該評估報告應將判斷之相關因
    素加以列舉量化，以利判定受勒戒人有無繼續施用毒品之傾
    向，然該評估僅係由形式上觀察，顯有擅斷及濫權等不當情
    事，懇請法院重新裁定云云。
二、按犯毒品危害防制條例第10條之施用毒品罪者，檢察官應聲
    請法院裁定，令被告入勒戒處所觀察、勒戒，其期間不得逾
    2月。觀察、勒戒後，檢察官或少年法院（地方法院少年法
    庭）依據勒戒處所之陳報，認受觀察、勒戒人無繼續施用毒
    品傾向者，應即釋放，並為不起訴之處分或不付審理之裁定
    ；認受觀察、勒戒人有繼續施用毒品傾向者，檢察官應聲請
    法院裁定或由少年法院（地方法院少年法庭）裁定令入戒治
    處所強制戒治，其期間為6個月以上，至無繼續強制戒治之
    必要為止，但最長不得逾1年，毒品危害防制條例第20條第1
     項、第2項定有明文，且該條為強制規定，法院並無裁量餘
    地，首先敘明。次按勒戒處所應注意觀察受觀察、勒戒人在
    所情形，經醫師研判其有或無繼續施用毒品傾向後，至遲應
    於觀察、勒戒期滿之15日前，陳報該管檢察官，觀察勒戒處
    分執行條例第8條第1項亦定有明文。是依前揭法條規定，研
    判受觀察、勒戒人有無繼續施用毒品傾向者，係由勒戒處所
    內之專業醫師為之；又有無繼續施用毒品傾向之評估標準，
    並非完全以受觀察、勒戒人勒戒後之結果為準，勒戒前之各
    種情況，仍應作為評估之依據，而關於有無繼續施用毒品傾
    向之評估標準，法務部已於110年3月26日以法矯字第110060
    01760號函修正頒布「有無繼續施用毒品傾向評估標準紀錄
    表」、「有無繼續施用毒品傾向評估標準評分說明手冊」。
    是受觀察、勒戒人有無「繼續施用毒品傾向」，係依具體個
    案之臨床實務及相關事證等情綜合判定，有其相當之專業依
    據及標準，且涉及專門醫學，又衡酌強制戒治之目的，係為
    協助施用毒品者戒斷毒品之心癮及身癮所為之一種保安處分
    類型，該評估標準係將與判斷有無繼續施用傾向之相關因素
    加以列舉及量化，適用於每一位受觀察、勒戒處分之人，具
    一致性、普遍性、客觀性，以利執法者判定受勒戒人有無繼
    續施用毒品傾向。是對於受觀察勒戒人有無繼續施用毒品之
    傾向，係由矯正機關及醫療人員共同依前述之評估標準，針
    對具體個案之臨床實務及相關事證等情為綜合判定，有其相
    當之專業依據，倘其評估由形式上觀察，並無違反評估標準
    ，亦無擅斷或濫權等明顯不當之處，法院即應予尊重。
四、經查：
  ㈠抗告人因施用第一級、第二級毒品案件，前經彰化地檢署檢
    察官聲請觀察勒戒，原審法院以110年度毒聲字第69號裁定
    命入勒戒處所觀察、勒戒執行後，經法務部矯正署臺中戒治
    所附設勒戒處所評估結果，認抗告人：前科紀錄與行為表現
    部分合計為33分、臨床評估合計為32分、社會穩定度合計為
    0分，以上總分合計為65分（靜態因子總計58分、動態因子
    總計7分），而綜合判斷為「有繼續施用毒品傾向」等情，
    有上開裁定及卷附法務部矯正署臺中戒治所110年9月15日中
    戒所衛字第11010006240號函暨檢附之有無繼續施用毒品傾
    向證明書、評估標準紀錄表影本在卷可參（毒偵緝卷第97至
    103頁）。經本院核該綜合判斷之結果，係由該所具相關專
    業知識經驗之醫師，依其本職學識，於抗告人觀察、勒戒期
    間，就其過往前科紀錄與行為表現、臨床評估及社會穩定度
    等因素所為之綜合判斷，具有科學驗證所得之結論，核與前
    揭勒戒處所評分說明手冊之規定並無不合，且勒戒處所之組
    織、人員之資格及執行觀察、勒戒相關程序，暨判斷施用毒
    品者有無繼續施用毒品傾向，均有相關法令嚴格規範，非可
    恣意而為，由形式上觀察，並無擅斷或濫權等明顯不當之情
    事，自得資為判斷抗告人有無繼續施用毒品傾向之證明，尚
    無抗告意旨所指勒戒處所評估標準未達60分或使用未修正之
    評估標準之缺失。抗告意旨亦未提出任何該評分標準有何濫
    權之相關事證，或是該評分標準有違反專門醫學之依據，自
    難以其空泛之詞，遽認該評估標準有何違誤之處。
  ㈡又毒品危害防制條例所規定之觀察、勒戒或強制戒治處分，
    其立法意旨在幫助施用毒品者戒除毒癮，該處分之性質非為
    懲戒行為人，而係為防止再次施用毒品之危險性，目的係在
    戒除施用毒品身癮及心癮之措施，且強制戒治係導入療程之
    觀念，針對行為人將來之危險所為預防、矯治措施之保安處
    分，以達教化與治療之目的，可謂刑罰之補充制度，從而毒
    品危害防制條例本身所規定之強制戒治等保安處分，雖兼具
    自由刑之性質，卻有刑罰不可替代之教化治療作用；是該條
    例第20條第2項後段規定，係屬強制規定，只需觀察、勒戒
    後，經評定受觀察、勒戒人有繼續施用毒品傾向者，檢察官
    即應聲請法院裁定令入戒治處所施以強制戒治。本件抗告人
    既有施用海洛因及甲基安非他命之犯罪事實，並由原審法院
    裁定送勒戒處所執行觀察、勒戒處分後，經法務部矯正署臺
    中戒治所附設勒戒處所依個案之臨床實務及具體事證，專業
    評估判定抗告人仍有繼續施用毒品傾向，而尚未戒除毒癮，
    則為降低其再次施用毒品之危險性，自有依法施以強制戒治
    之必要。
五、綜上所述，原裁定依據前揭專業評估結果，認抗告人仍有繼
    續施用毒品傾向，而有強制戒治之必要，依毒品危害防制條
    例第20條第2項後段之規定，裁定抗告人令入戒治處所施以
    強制戒治，其期間為6個月以上，至無繼續強制戒治之必要
    為止，但最長不得逾1年，經核其採證及認事用法並無違誤
    。抗告意旨指摘原裁定不當云云，為無理由，應予駁回。
據上論斷，應依刑事訴訟法第412條，裁定如主文。
中    華    民    國   110    年    11    月     2    日
            刑事第十庭  審判長法  官  陳  宏  卿 
                              法  官  林  美  玲
                              法  官  楊  文  廣
以上正本證明與原本無異。
不得再抗告。
                              書記官  呂  安  茹
                           
中    華    民    國   110    年    11    月     2    日